臺灣板橋地方法院刑事判決　　　　　　　99年度訴字第2336號
公　訴　人　臺灣板橋地方法院檢察署檢察官
被　　　告　馬德凱
選任辯護人　周德壎律師
被　　　告　邱莉婷
選任辯護人　黃重鋼律師
　　　　　　林詠嵐律師
上列被告等因違反毒品危害防制條例案件，經檢察官提起公訴（
98年度偵字第27426 號），本院判決如下：
    主  文
馬德凱共同販賣第三級毒品，累犯，處有期徒刑柒年；未扣案之
行動電話壹支（內含SIM 卡門號0000000000號壹枚）
，沒收之，如全部或一部不能沒收時，與邱莉婷連帶追徵其價額
，未扣案之販毒所得新臺幣壹仟玖佰元，沒收之，如全部或一部
不能沒收時，以其與邱莉婷之財產連帶抵償之。
邱莉婷共同販賣第三級毒品，處有期徒刑陸年；未扣案之行動電
話壹支（內含SIM 卡門號0000000000號壹枚），沒收
之，如全部或一部不能沒收時，與馬德凱連帶追徵其價額，未扣
案之販毒所得新臺幣壹仟玖佰元，沒收之，如全部或一部不能沒
收時，以其與馬德凱之財產連帶抵償之。
    事  實
一、馬德凱前於民國90年間因侵占遺失物、違反槍砲彈藥刀械管
    制條例等案件，經臺灣高等法院以91年度上訴字第2563號刑
    事判決分別處罰金銀元1,000 元、有期徒刑1 年2 月併科罰
    金新臺幣（下同）30,000元確定；又於91年間因竊盜案件，
    經本院以91年度易字第2122號刑事判決處有期徒刑1 年確定
    ；嗣前開罪刑，經本院以92年度聲字第1811號刑事裁定應執
    行有期徒刑2 年，併科罰金3 萬元，且於95年5 月19日因縮
    短刑期期滿執行完畢出監；又於94年間因施用、持有第二級
    毒品等案件，經本院以94年度簡字第628 號刑事簡易判決處
    有期徒刑5 月、3 月，並定應執行有期徒刑7 月確定，且於
    95年3 月29日易科罰金執行完畢；復於95年間因施用毒品案
    件，經本院以96年度簡字第839 號刑事簡易判決處有期徒刑
    5 月確定，且96年5 月8 日易科罰金執行完畢；又於96年間
    因施用毒品案件，經本院以96年度簡字第2411號刑事簡易判
    決處有期徒刑6 月確定，嗣上開兩案罪刑，經本院裁定減刑
    並定其應執行有期徒刑5 月確定，因已執行徒刑5 月，故於
    96年11月16日執行案件簽結；又於96年間因施用毒品案件，
    經本院以96年度簡字第5938號刑事簡易判決處有期徒刑6 月
    ，減為有期徒刑3 月確定，及以96年度簡字第4825號判決判
    處有期徒刑5 月，嗣上開罪刑，經本院裁定定應執行有期徒
    刑6 月確定，且於96年12月18日易科罰金執行完畢；另於95
    年間因施用毒品案件，經本院以96年度簡字第7348號刑事簡
    易判決處有期徒刑5 月，減為有期徒刑2 月又15日，且得易
    科罰金確定，嗣於97年4 月15日易科罰金執行完畢（於本案
    構成累犯）。
二、馬德凱、邱莉婷均明知愷他命（俗稱K 他命）係毒品危害防
    制條例第2 條第2 項第3 款所稱之第三級毒品，依法不得販
    賣，於98年10月2 日前2 、3 個月間之某日，經馬德凱、邱
    莉婷共同出資、由馬德凱在不詳地點向真實姓名年籍不詳之
    成年人購入數量不詳之愷他命後，於同年8 月25日下午4 時
    51分許，因渠等之友人施鐘淳（起訴書均誤載為「施鐘純」
    ，茲予更正）以其所使用之行動電號門號0000000000號撥打
    至馬德凱所使用之行動電話門號0000000000號且由邱莉婷接
    聽，並告知其欲購買愷他命施用，馬德凱與邱莉婷竟共同基
    於販賣第三級毒品愷他命以牟利之犯意聯絡，由邱莉婷與其
    聯繫購買愷他命之數量及價格等細節後，由馬德凱將愷他命
    1 包交付予邱莉婷，再於同日晚上8 時21分許，由邱莉婷以
    上開電話與施鐘淳相約在臺北縣板橋市（現改制為新北市板
    橋區，下同）重慶路上「三井電腦」旁巷內見面交易，迨20
    分鐘後，邱莉婷即持愷他命1 包搭乘不知情之真實年籍姓名
    不詳友人之機車至上址與施鐘淳見面，並自前開愷他命1 包
    中取出重量5 公克之愷他命另以1 只包裝袋包裝之，且以每
    公克新臺幣（下同）380 元之價格販賣予施鐘淳，並當場向
    其收取1,900 元而販賣既遂；嗣經員警持本院所核發之通訊
    監察書對馬德凱前開所使用之行動電話門號實施通訊監察，
    並依通訊監察所得情資，於同年10月2 日下午1 時許，員警
    持本院所核發之98年度聲搜字第3031號搜索票至渠等位於臺
    北縣樹林市○○路○ 段460 號7 樓住處執行搜索，並扣得渠
    等所有並供己施用之愷他命1 小包（淨重0.3220公克，取樣
    0. 0004 公克鑑驗用罄，驗餘淨重0.3216公克）及甲基安非
    他命3 小包（淨重合計7.143 公克，取樣0.0007公克鑑驗用
    罄，驗餘淨重合計7.1423公克）、吸管2 支及摻有愷他命粉
    末之香煙1 支（馬德凱另涉嫌施用第二級毒品犯行，業經本
    院以99年度易字第603 號刑事判決處有期徒刑4 月，且得易
    科罰金，並宣告沒收前開扣案之甲基安非他命3 小包確定在
    案），始查悉上情。
三、案經臺北縣政府警察局（現改制為新北市政府警察局，下同
    ）移送臺灣板橋地方法院檢察署檢察官偵查起訴。
    理  由
壹、證據能力方面：
一、關於證人即共同被告邱莉婷於偵查中接受司法警察詢問時之
    供述部分：因被告馬德凱之辯護人主張：共同被告邱莉婷於
    警詢時之供述屬被告馬德凱以外之人於審判外之陳述，無證
    據能力云云。然而：
(一)、按被告以外之人於檢察事務官、司法警察官或司法警察調查
    中所為之陳述，與審判中不符時，其先前之陳述具有較可信
    之特別情況，且為證明犯罪事實存否所必要者，得為證據。
    刑事訴訟法第第159 條之2 定有明文。又同法第159 條第 1
    項規定：「被告以外之人於審判外之言詞或書面陳述，除法
    律有規定者外，不得作為證據」；其立法本旨係以證人於審
    判外之言詞或書面陳述，屬於傳聞證據，此項證據，當事人
    無從直接對於原供述者加以詰問，以擔保其真實性，法院亦
    無從直接接觸證人而審酌其證言之憑信性，違背直接審理及
    言詞審理之原則，除具有必要性及信用性情況之除外者外，
    原則上不認其有容許性，自不具證據能力；至所謂具有必要
    性及信用性情況者，例如刑事訴訟法第159 條之1 、之2 、
    之3 、之4 、之5 情形，仍例外認其有證據能力，然此乃係
    指法院未於審判期日傳喚相關證人到庭，案件僅能依靠該等
    證人於審判外之陳述以為判斷之情形，始需就該等審判外供
    述證據嚴格依照刑事訴訟法第159 條之1 至之5 所定要件一
    一檢視各該證人之供述，作為證據之資格。倘法院已經依據
    當事人聲請傳喚證人到庭接受檢辯雙方之交互詰問，則法院
    既已透過直接、言詞審理方式檢驗過該證人之前之證詞，當
    事人之反對詰問權亦已受到保障得以完全行使之情況下，該
    等審判外證據除有其他法定事由（例如：非基於國家公權力
    正當行使所取得或私人非法取得等，而有害公共利益，即以
    一般證據排除法則為判斷），應認該審判外供述已得透過審
    判程式之詰問檢驗，而取得作為證據之資格，亦即其審判外
    供述與審判中供述相符部分，顯然已經構成具備可信之特別
    情狀，當然有證據資格（實務上之作用常為引用該等陳述與
    審判中陳述相符，強化該證人供述之可信度），其不符部分
    ，作為檢視審判中所為供述可信與否之彈劾證據，當無不許
    之理，甚者，其不符部分倘係於司法警察、檢察事務官調查
    中之供述，作為認定被告犯罪與否或不構成犯罪與否之證據
    ，亦僅需依照刑事訴訟法第159條之2規定，斟酌其審判外供
    述作成外部環境、製作過程、內容、功能等情況認為之前供
    述較為可信，即可取得證據之資格，而作為認定事實之證據
    資格，最高法院94年度臺上字第2507號、95年度臺上字第25
    15號判決意旨均可資參照。
(二)、證人即共同被告邱莉婷於警詢時之供述，雖對被告馬德凱而
    言，係屬被告以外之人於審判外之陳述，而為傳聞證據，然
    觀諸共同被告邱莉婷於警詢時之陳述過程，因證人邱莉婷於
    警詢所為陳述係在記憶猶新之情況下直接作成，較無事後因
    記憶減弱或變化，以致有不清晰或陳述不符之現象發生，且
    證人邱莉婷上開證述係出於其自由意思所為，此為證人邱莉
    婷於本院訊問時坦認屬實（詳見本院卷第159 頁反面），且
    其於本院100 年2 月9 日審理時，業以證人身分接受檢察官
    、被告馬德凱及其辯護人之詰問，此有前開審理筆錄1 份（
    詳見本院卷第158 頁反面至第162 頁反面）在卷足參，既已
    賦予被告馬德凱對於證人邱莉婷對質、詰問之機會，且衡以
    刑事訴訟法第159 條保障被告對質詰問權之規範意旨，證人
    邱莉婷於審判外於司法警察詢問時所為之證述，既經被告馬
    德凱於審理中藉由交互詰問加以檢驗，則其屬傳聞證據之瑕
    疵，應已治癒而無遽予排除之必要。是認證人邱莉婷於警詢
    時之證述，與法院審理中之證詞相符部分，顯然已具備可信
    之特別情狀，強化該等證人於審理時證述之可信度；至其先
    前陳述與審判中之證述不符（詳如下述），亦斟酌其於審判
    外陳述作成之外部客觀環境等上述情況認為其於審判外陳述
    較為可信，且為證明本件犯罪事實所必要，依刑事訴訟法第
    159 條之2 規定，此傳聞證據仍得例外認定有證據能力。
二、按被告以外之人於審判外之言詞或書面陳述，除法律有規定
    者外，不得作為證據；被告以外之人於審判外之陳述，雖不
    符前4 條之規定，而經當事人於審判程序同意作為證據，法
    院審酌該言詞陳述或書面陳述作成時之情況，認為適當者，
    亦得為證據。當事人、代理人或辯護人於法院調查證據時，
    知有第159 條第1 項不得為證據之情形，而未於言詞辯論終
    結前聲明異議者，視為有前項之同意，刑事訴訟法第15 9條
    第1 項、第159 條之5 分別定有明文，其立法理由在於傳聞
    證據未經當事人之反對詰問予以核實，乃排斥其證據能力。
    惟當事人如放棄對原供述人之反對詰問權，於審判程序表示
    同意該等傳聞證據可作為證據，此時，法院除認該傳聞證據
    欠缺適當性外，自可承認其證據能力。又當事人、代理人或
    辯護人於調查證據時，知有刑事訴訟法第159 條第1 項不得
    為證據之情形，卻表示「對於證據調查無異議」、「沒有意
    見」等意思，而未於言詞辯論終結前聲明異議者，應視為已
    有將該等傳聞證據採為證據之同意，最高法院93年度台上字
    第3533號、94年度台上字第2976號判決亦採同一見解。經查
    ：本案被告邱德凱、邱莉婷及渠等辯護人、檢察官，除被告
    馬德凱之辯護人對於共同被告邱莉婷於警詢時供述之證據能
    力有所爭執外，對於其餘下列經本院調查之證據方法，均表
    示對證據能力不爭執，復於審判期日就本院一一提示之前揭
    證據方法於言詞辯論終結前，均亦未就所調查之證據主張有
    刑事訴訟法第159 條第1 項不得為證據之情形，是參照上開
    說明要旨，本案經調查之證據，均有證據能力，合先敘明。
貳、實體方面：
一、被告馬德凱、邱莉婷之答辯及渠等辯護人之辯護要旨：
(一)、訊據被告馬德凱固坦認伊使用前開行動電話門號，且與被告
    邱莉婷共同出資並由伊出面向真實姓名年籍資料不詳之人購
    買愷他命供渠等共同施用之事實，惟矢口否認有何共同販賣
    第三級毒品之犯行，並辯稱：伊於警詢時自白，係為替伊女
    友邱莉婷頂罪；且被告邱莉婷將愷他命交予證人施鐘淳並收
    取款項乙事，伊完全不知情，伊亦未參與云云置辯。辯護人
    為其辯護稱：被告邱莉婷於警詢時之證述核與其於審判時之
    證述前後不一，互有矛盾，並與證人施鐘淳於警詢及審理時
    之證述均有衝突，足認被告邱莉婷於警詢時關於被告馬德凱
    之陳述為不實；再者，被告邱莉婷於警詢及偵訊時之供述，
    對於犯罪時間、地點之陳述不清楚，核與事實不符，自不得
    做為認定被告馬德凱犯罪之證據；故被告馬德凱與邱莉婷前
    開毒品交易行為無關等語。
(二)、訊據被告邱莉婷固坦承伊於前開時、地以前開行動電話門號
    與證人施鐘淳通話，並將愷他命5 公克交付予證人施鍾淳，
    並以每公克380 元計價，向其收取1,900 元之事實，惟矢口
    否認有何共同販賣第三級毒品之犯行，並辯稱：伊與馬德凱
    合資購買之愷他命係供己施用，因證人施鐘淳持續來電詢問
    ，伊始將部分之愷他命轉讓予證人施鍾淳，況被告馬德凱向
    友人購買愷他命的進價為1 公克400 元，而伊僅算施鐘淳每
    公克380 元，故並非販賣云云置辯。辯護人為其辯護稱：被
    告邱莉婷已坦承於前開時、地，交付以1 公克380 元的價格
    轉讓愷他命5 公克予證人施鐘淳，且該毒品係被告馬德凱與
    邱莉婷合資，以1 公克400 元購入愷他命，高於被告邱莉婷
    賣給證人施鐘淳之價錢，足證被告邱莉婷並未從中獲利；況
    證人施鐘淳於案發前與被告邱莉婷已然熟識，實屬朋友關係
    ，非單純買家與賣家關係，被告邱莉婷因證人施鐘淳經濟困
    難，基於朋友情誼，方以低於購入價格之每公克380 元賣予
    證人施鐘淳，且本件亦無其他證據證明證人施鐘淳購買之價
    格高於被告邱莉婷販入價格，故本件僅構成轉讓第三級毒品
    ，而非販賣第三級毒品等語。
二、本院得心證之理由及所憑之證據，茲分述如下：
(一)、查被告邱莉婷於前開時、地，以每公克380 元之價格，販賣
    第三級毒品愷他命5 公克予證人施鐘淳，並向證人施鐘淳收
    取1,900 元之事實，業據被告邱莉婷於警詢、偵訊及本院第
    2 次準備程序訊問時均坦承不諱，核與證人施鐘淳於警詢及
    本院審理時證述之情節相符，並有98年8 月25日下午4 時51
    分27秒、下午5 時23分、晚上8 時21分22秒證人施鐘淳以其
    所使用之行動電話門號0000000000號撥打至共同被告馬德凱
    所使用之行動電話門號0000000000號並由被告邱莉婷接聽之
    通訊監察譯文表1 份（詳見偵查卷第30至31頁）附卷可證。
    是上開事實，洵堪認定屬實。再按愷他命本無一定之公定價
    格，是其各次買賣之價格，當亦各有差異，而或隨供需雙方
    之資力、關係之深淺、需求之數量、程度、毒品之成色、貨
    源之充裕與否、販賣者對於資金之需求程度，以及政府查緝
    之態度，進而為各種不同之風險評估，而為機動性之調整，
    是其價格標準，自非一成不變，且販賣者從各種「價差」或
    「量差」或「純度」謀取利潤方式，亦有差異，然其所圖利
    益之非法販賣行為目的，則屬相同，並無二致。而按一般民
    眾普遍認知之毒品非法交易，向為政府查禁森嚴且重罰不寬
    貸，衡諸常情，倘非有利可圖，絕無平白甘冒被重罰風險之
    理，從而，舉凡其有償交易，除足反證其確另基於某種非圖
    利本意之關係外，通常尚難因無法查悉其買進、賣出之差價
    ，而諉無營利之意思，或阻卻販賣犯行之追訴。又販賣毒品
    之所謂販賣行為，係行為人基於營利之目的，而販入或賣出
    毒品而言。販賣毒品者，其主觀上有營利之意圖，且客觀上
    有販賣之行為即足構成，至於實際上是否已經獲利則非所問
    。第查，被告邱莉婷於警詢時供述：伊對於馬德凱購入愷他
    命之價格、來源等均不清楚等語（詳見偵查卷第13頁反面）
    明確，至其於本院第2 次準備程序時雖供稱：該次毒品交易
    之愷他命，係馬德凱向朋友拿愷他命1 公克400 元云云（詳
    見本院卷第94頁反面），然徵諸證人即被告邱莉婷於本院審
    理時證稱：（問：你說和施鐘淳交易的愷他命是馬德凱之前
    買的，買的數量是多少？）伊拿2 千元就是5 克，但伊不知
    道他買多少；（問：你取得上開2 千元5 克的愷他命是距離
    你與施鐘淳交易時間多久？）當天應該是晚上，交易時間伊
    忘了云云（詳見本院卷第161 頁至第16 1頁反面），經本院
    隔離訊問後，被告馬德凱供稱：（問：是否知道邱莉婷和施
    鐘淳愷他命交易是如何來的？）應該是我們之前買來的，要
    一起施用的，應該是伊去買回來的這些；我們最後1 次買來
    是被警察查獲前，98年10月2 日前1 、2 個月，買10公克，
    共4 千元，伊和邱莉婷各花2 千元云云（詳見本院卷第 163
    頁），是以，就前開被告邱莉婷與證人施鐘淳毒品交易之愷
    他命來源、購入之價格、重量等情節，證人即被告邱莉婷之
    證述與被告馬德凱之供述容有不一，足認被告邱莉婷於本院
    第2 次準備程序之前開供述係事後附和被告馬德凱辯稱：伊
    和邱莉婷合資購買愷他命，渠等各出資2 千元，由伊去買約
    10 公 克愷他命云云（詳見本院卷第102 頁反面）之詞，不
    足採信，則前開愷他命購入之價格顯然無從認定，惟揆諸前
    開說明，並衡諸證人施鐘淳於警詢時證稱：伊與被告邱莉婷
    為朋友，認識約4 年等語（詳見偵查卷第117 頁反面），及
    於本院審理時具結證述：（問：是否認識被告馬德凱或是邱
    莉婷？）都認識，98年認識的，平常很少在聯絡；（問：是
    否記得邱莉婷的行動電話？）不記得，都刪掉了；（問：你
    平常打電話和邱莉婷是聯絡何事？）拜託邱莉婷幫我拿愷他
    命；（問：你於警詢稱認識邱莉婷，大概認識4 年等語，是
    否實在？）朋友介紹認識的，中間沒聯絡，只有見面，但沒
    有常常聯絡等語（詳見本院卷第154 頁、第154 頁反面、第
    156 頁）明確，顯見證人施鐘淳與被告邱莉婷於案發當時雖
    已認識多年，然渠等平時並無密切之往來，並非至親故交，
    且證人施鐘淳除欲向被告邱莉婷購買愷他命外，渠等間並無
    私交連繫，苟無獲利，被告邱莉婷豈會於接獲證人施鐘淳之
    電話後，即與證人施鐘淳相約在外交付愷他命，甘冒被查緝
    法辦之風險，甚將毒品以低於購入價格有償轉讓予證人施鐘
    淳之理？此顯已違反一般社會通常之經驗法則，是被告邱莉
    婷主觀上確係基於營利之意圖應堪予認定。故被告邱莉婷前
    詞辯解與其辯護人前開辯護，即屬無據。
(二)、又查被告馬德凱就被告邱莉婷於上開時、地，以每公克 380
    元之價格，販賣第三級毒品愷他命5 公克予證人施鐘淳，並
    收取1,900 元之犯行，有犯意聯絡及行為分擔乙節，業據被
    告馬德凱於警詢時坦認屬實（詳見偵查卷第7 頁反面、第 9
    頁），核與被告邱莉婷於警詢及偵訊時之供述（詳見偵查卷
    第12、13、48、49、51頁）、證人施鐘淳於警詢、偵訊及本
    院審理時之證述情節大致相合，並有前開通訊監察譯文可證
    ；復衡諸前開毒品交易之愷他命來源係由被告馬德凱出面向
    真實姓名年籍資料不詳之人購入10公克愷他命，並供被告邱
    莉婷與馬德凱施用，平日藏放在渠等共同居住之前開住處乙
    節，並據被告馬德凱及邱莉婷供述明確，則被告邱莉婷將渠
    等前開購得之10公克愷他命中的5 公克出售予證人施鐘淳，
    難認被告邱莉婷於未取得被告馬德凱之同意下而擅自攜出近
    半數的愷他命任意出售予他人，況苟被告馬德凱對於被告邱
    莉婷與施鐘淳前開愷他命交易乙事，事前及事後均全然不知
    情者，何以被告馬德凱於警詢時對於被告邱莉婷與證人施鐘
    淳前開愷他命交易之時間、地點、數量等情均供述明確？足
    認被告邱莉婷供稱：馬德凱事前完全不知情云云，顯係迴護
    被告馬德凱之詞，及被告馬德凱辯稱：伊對於邱莉婷出售愷
    他命予施鐘淳乙事完全不知情云云，屬事後推諉卸責之詞，
    均不足採信。至被告馬德凱及其辯護人辯稱：被告馬德凱於
    警詢時之自白，係為替邱莉婷頂罪云云，且被告馬德凱辯稱
    ：伊在警局時看到證人指證筆錄，為了保護邱莉婷，所以叫
    她把事情都推給伊，說事情是伊做的，與邱莉婷無關云云（
    詳見本院卷第102 頁反面）。然查被告馬德凱及邱莉婷係於
    98年10月2 日下午1 時許為警查獲，且於同日晚上7 時3 分
    ，被告馬德凱拒絕夜間接受詢問，嗣於翌日即同年月3 日凌
    晨5 時20分，被告馬德凱始同意接受夜間詢問，並於同年月
    3 日上午9 時29分接受司法警察詢問時，經員警提示前開通
    訊監察譯文，詢問有關證人施鐘淳毒品交易乙事等情，此有
    被告馬德凱警詢筆錄3 份（詳見偵查卷第5 、6 、8 頁）可
    證，而於98年10月2 日晚上7 時20分，被告邱莉婷拒絕夜間
    接受詢問，且於翌日即同年月3 日上午7 時1 分，被告邱莉
    婷接受司法警察詢問時，經員警提示前開通訊監察譯文，詢
    問有關證人施鐘淳毒品交易乙事等情，此有被告邱莉婷警詢
    筆錄2 份（詳見偵查卷第10、11頁）足證，是以，被告馬德
    凱與邱莉婷與馬德凱係分別先後接受員警之詢問，且係被告
    邱莉婷先接受員警詢問有關證人施鐘淳購買毒品及前開通訊
    監察譯文，何以被告馬德凱得以事先知悉員警將詢問有關證
    人施鐘淳與被告邱莉婷聯繫而有關買賣愷他命乙事？又苟被
    告馬德凱於警局時叫被告邱莉婷將責任全推卸給伊者，何以
    被告邱莉婷於警詢時仍坦認其本身出售愷他命予證人施鐘淳
    ，並未推諉卸責，將全部罪責推由被告馬德凱承擔？況證人
    施鐘淳係遲至99年6 月28日始接受司法警察詢問，此有證人
    施鐘淳警詢筆錄1 份（詳見偵查卷第117 至118 頁反面）在
    卷可證，足認被告馬德凱及邱莉婷於前開時間為警查獲時，
    員警尚未詢問證人施鐘淳前開愷他命交易之事，自無證人施
    鐘淳之指證筆錄可據以提示予被告馬德凱及邱莉婷；再經本
    院於審理時隔離訊問，證人即被告邱莉婷先證稱：伊於警詢
    及偵訊時說是馬德凱叫伊做的，是因為在警局時伊會怕，所
    以說都是馬德凱，是馬德凱要伊推給他的；（問：你那天在
    警局及地檢署製作筆錄時，為何會感到害怕？）因為我沒有
    去警局過；（問：馬德凱在何時、地要你把責任推給他？）
    在警局時，伊製作筆錄前，他這樣和伊說的，伊不知道他有
    無做筆錄，是在拘留室告訴伊的，那時渠等被隔開，伊從拘
    留室走出來時，要開始做筆錄之前和伊講的；（問：從拘留
    室走出來，有沒有警察在旁？）有；（問：警察在旁邊，馬
    德凱如何有機會這樣跟你說？）就小小聲的和伊說，當時警
    察也在旁；（問：你要走出拘留室還是馬德凱走出來的時候
    ？）都在外面的時候，渠等進去拘留室，伊走出來時，馬德
    凱已經在外面等了；（問：馬德凱和你說把責任推給他時，
    距離有多遠？）站在伊旁邊說的；（問：馬德凱說把事情推
    給他，有無交代事情的細節？）叫伊把事情都推給他，叫伊
    不要怕，把事情都推給他；（問：你如何知道在警察與檢察
    官問話時，回答毒品買賣的細節？）都說是他云云（詳見本
    院卷第15 9頁反面、第160 頁、第161 頁反面），然核與被
    告馬德凱供稱：（問：據邱莉婷說，你要她把販毒責任推給
    你，是否如此？）是；（問：你在何時、地，如何對邱莉婷
    說要把責任推給你？）在警局的拘留室，警察先問邱莉婷，
    她會害怕，都不講話，後來警察來拘留室要伊跟她溝通，警
    察把伊帶過去與她見面，伊跟她說把事情推給伊，伊說警察
    如果問，就說是伊做的或是答不知道，至於在旁的警員有無
    聽到彼等對話，伊不清楚；（問：你先做筆錄還是邱莉婷？
    ）不曉得，因為渠等被帶到警局就分開，伊突然被警察從拘
    留室帶出來，那時候伊還沒有作筆錄，警察叫伊先去跟邱莉
    婷講話云云（詳見本院卷第162 頁反面、第163 頁）不一，
    且衡諸常情，被告馬德凱及邱莉婷既因涉嫌販毒犯行而遭警
    查獲，並分別在不同的拘留室，且有員警陪同在旁，而當時
    渠等前開販毒之案情亦尚未釐清，渠等仍有串供之虞，員警
    豈有可能放任渠等商談本件販毒犯行由何人承擔之理？核與
    常情有悖，況苟依被告2 人上開證述及供述者，渠等在警局
    拘留室外商談時均尚未製作警詢筆錄，且僅商談由被告馬德
    凱承擔全部犯行，並未談及任何買賣毒品之細節，何以被告
    邱莉婷仍於警詢時坦認前開愷他命交易之時間、地點及重量
    等販賣之細節？另衡諸被告馬德凱與邱莉婷交往常達7 、 8
    年之久，為警查獲時已同居數年，彼此關係密切，並無仇隙
    怨懟乙節，業據被告馬德凱供述明確，核與被告邱莉婷於本
    院審理時證述之情節（詳見本院卷第160 頁反面、第162 頁
    ）相符，堪認被告邱莉婷與馬德凱關係密切，被告邱莉婷事
    後翻異其詞，係附和被告馬德凱前開辯解，顯不足採。故被
    告馬德凱於警詢時之自白，既係出於其自由意識所為，且核
    與上開事證相符，足堪採信，至其事後猶執前詞辯解，不足
    採信。
(三)、綜上所述，被告馬德凱、邱莉婷共同於前開時、地，販賣第
    三級毒品愷他命予證人施鐘淳事實，事證已臻明確，被告 2
    人犯行均足堪認定，應予依法論科。
三、論罪科刑部分：
(一)、查愷他命係毒品危害防制條第2 條第2 項第3 款所規定之第
    三級毒品，故核被告2 人所為，均係犯毒品危害防制條例第
    4 條第3 項之販賣第三級毒品罪。被告馬德凱、邱莉婷就前
    揭犯行，有犯意聯絡及行為分擔，均為共同正犯。被告馬德
    凱有如事實欄一所載之科刑執行紀錄在案，此有臺灣高等法
    院被告前案紀錄表1 份附卷可憑，其於受徒刑執行完畢後5
    年內，故意再犯本案有期徒刑以上之罪，為累犯，應依刑法
    第47條第1 項規定，加重其刑。
(二)、爰審酌被告2 人時值壯年，竟不思循正當途徑賺取所需財物
    ，且明知第三級毒品愷他命戕害人體身心健康甚鉅，竟販賣
    毒品以牟利，無視法令禁制，所為足以助長毒品氾濫並增加
    施用毒品之人口，戕害吸毒者之身心健康，其犯罪所生之危
    害非輕，兼衡其之素行、犯罪之動機、目的、手段、犯罪次
    數、所得利益，及犯罪後仍飾詞狡辯，毫無悔意，且檢察官
    分別具體求刑有期徒刑7 年、6 年，並無不當等一切情狀，
    分別量處如主文所示之刑，以資懲儆。至檢察官另請求對被
    告2 人宣告併科罰金之刑乙節，惟本院認上開所量處之刑度
    已足充分評價被告等主觀上之惡性與客觀犯行對社會所造成
    之危害，則檢察官上開求刑尚屬過重，附此敘明。
(三)、沒收部分：按查獲之第一、二級毒品及專供製造或施用第一
    、二級毒品之器具，不問屬於犯人與否，均沒收銷燬之；查
    獲之第三、四級毒品及製造或施用毒品之器具，無正當理由
    而擅自持有者，均沒入銷燬之。但合於醫藥、研究或訓練之
    用者，得不予銷燬；犯第4 條至第9 條、第12 條、第13 條
    或第14條第1 項、第2 項之罪者，其供犯罪所用或因犯罪所
    得之財物，均沒收之，如全部或一部不能沒收時，追徵其價
    額或以其財產抵償之，為保全前項價額之追徵或以財產抵償
    ，得於必要範圍內扣押其財產，毒品危害防制條例第18條第
    1 項、第19條第1 項分別定有明文。次按「下列之物沒收之
    ：一、違禁物。二、供犯罪所用或犯罪預備之物。三、因犯
    罪所生或所得之物。」，刑法第38條第1 項亦有明定。另按
    「毒品危害防制條例第2 條第2 項規定，毒品依其成癮性、
    濫用性及對社會危害性分為四級，並就製造、運輸、販賣、
    意圖販賣而持有、以非法方法使人施用、引誘他人施用及轉
    讓等不同品項毒品之行為，分別定其處罰。至施用或持有第
    三、四級毒品，因其可罰性較低，故予除罪化，僅就施用及
    持有第一、二級毒品科以刑罰。惟鑑於第三、四級毒品均係
    管制藥品，特於同條例第11條之1 明定無正當理由，不得擅
    自持有；第18條第1 項後段復規定查獲之第三、四級毒品，
    無正當理由而擅自持有者，沒入銷燬之。從而，依同條例第
    18條第1 項後段應沒入銷燬之毒品，專指查獲之施用、持有
    第三、四級毒品而言；倘係查獲之製造、運輸、販賣、意圖
    販賣而持有、以非法方法使人施用、引誘他人施用或轉讓之
    第三、四級毒品，既屬同條例相關法條明文規定處罰之犯罪
    行為，即非該條項應沒入銷燬之範圍。又同條例第19條第 1
    項所定『供犯罪所用或因犯罪所得之物』，係指犯第4 條至
    第9 條、第12條、第13條或第14條第1 項、第2 項之罪所用
    或所得之物，不包括毒品本身在內，自不得為第三、四級毒
    品之沒收依據（以犯第4 條第3 項販賣第三級毒品罪為例，
    其供犯罪所用之物，當指『供販賣第三級毒品所用之物』而
    言；第三級毒品本身為販賣之標的，為遂行販賣該毒品使用
    之物，始屬『供犯罪《犯第4 條第3 項之販賣第三級毒品罪
    》所用之物』，其理至明）。同條例對於查獲之製造、運輸
    、販賣、意圖販賣而持有、以非法方法使人施用、引誘他人
    施用及轉讓第三、四級毒品之沒收，並無特別規定，如其行
    為已構成犯罪，則該毒品即屬不受法律保護之違禁物，應回
    歸刑法之適用，依刑法第38條第1 項第1 款之規定沒收之。
    」，最高法院著有95年度台上字第4358號、95年度台上字第
    911 號判決可資參照。茲就扣案或未扣案之物品沒收與否，
    分述如下：
１、查被告馬德凱、邱莉婷為警於前開時、地為警查獲時，經警
    扣得白色粉末1 包、米黃色透明結晶體2 包、白色透明結晶
    體1 包、吸管2 支及摻有愷他命粉末之香煙1 支乙節，此有
    本院98年聲搜字第3031號搜索票1 紙、臺北縣政府警察局刑
    事警察大隊搜索扣押筆錄暨扣押物品目錄表1 份、現場照片
    及證物照片共10幀（詳見偵查卷第15頁至第16頁反面、第32
    至34頁) 在卷可證，而前開扣案之白色粉末1 包、米黃色透
    明結晶體2 包、白色透明結晶體1 包，經送交通部民用航空
    局航空醫務中心鑑定結果認：白色粉末1 袋，實稱毛重0.87
    2 公克（含1 袋1 標籤），淨重0.322 公克，取樣0.0004公
    克，餘重0.3216公克，檢出Ketamme 成分；米黃色透明結晶
    1 袋，實稱毛重4.69公克（含1 袋1 標籤），淨重4.14公克
    ，取樣0.0003公克，餘重4.1397公克，檢出 Methamphemine
    成分；白色透明結晶1 袋，實稱毛重2.2810公克（含1 袋 1
    標籤），淨重1.2510公克，取樣0.0002公克，餘重1.2508公
    克，檢出Methamphetamine 成分；米黃色透明結晶1 袋，實
    稱毛重2.132 公克（含1 袋1 標籤），淨重1.7520公克，取
    樣0.0002公克，餘重1.7518公克，檢出Methamphetamine 成
    分等情，此有該中心98年10月13日航藥鑑字第0985183 號毒
    品鑑定書1 份（詳見偵查卷第58頁至第58頁反面）附卷足證
    。是以，扣案之米黃色及白色細晶體合計3 包均屬第二級毒
    品甲基安非他命、扣案之白色粉末1 包屬第三級毒品愷他命
    至明。準此，前開扣案愷他命1 包及摻有愷他命之香菸1 支
    ，雖屬第三級毒品，然僅係被告馬德凱、邱莉婷單純持有之
    供渠等施用，而不為罪，且非係供渠等犯本案販賣第三級毒
    品犯行之物，則揆諸前開最高法院判決意旨，當另循行政手
    段諸如沒入處置之，故檢察官聲請併予宣告沒收云云，容有
    未洽。又前開扣案之甲基安非他命3 小包，雖係屬毒品危害
    防制條例第2 條第2 項第2 款所稱之第二級毒品，惟係供被
    告馬德凱施用，核與本案販賣第三級毒品之犯行無關，而其
    涉犯施用第二級毒品之犯行，業經本院以99年度易字第 603
    號刑事判決處有期徒刑4 月，且得易科罰金，併予宣告沒收
    銷燬前開扣案之甲基安非他命3 小包確定在案，此有前揭判
    決書及被告前案紀錄表各1 份在卷可考，故本院自無庸併予
    諭知沒收銷燬之。至扣案之吸管2 支，雖係被告馬德凱所有
    ，但並無其他積極證據足認與本件販賣第三級毒品之犯行有
    關，爰不宣告沒收。
２、又未扣案之行動電話1 支（內含SIM 卡門號0000000000號 1
    枚），係屬被告馬德凱所有，並供渠等共同犯毒品危害防制
    條例第4 條第3 項販賣第三級毒品所用之物，爰依毒品危害
    防制條例第19條第1 項前段規定，併予宣告沒收，如全部或
    一部不能沒收時，追徵其價額。
３、復按毒品危害防制條例第19條第1 項規定，犯該條例第4 條
    之罪者，其供犯罪所用或因犯罪所得之財物，均沒收之，如
    全部或一部不能沒收時，追徵其價額或以其財產抵償之。此
    係採義務沒收主義，祇要是犯上開之罪，供犯罪所用或因犯
    罪所得之財物，且屬犯人所有者，即應依該規定沒收，並不
    以專供犯罪之用為限，亦不以沒收物業經扣案或尚未滅失者
    為限（最高法院92年度臺上字第2043號、93年度臺上字第13
    60號、第1365號、96年度臺上字第7505號判決意旨參照）。
    次按販賣毒品所得之金錢，如能認定確係販賣毒品所得之款
    項，均應宣告沒收，不以當場搜獲扣押者為限，亦不問其中
    何部分屬於成本，何部分屬於利潤（最高法院93年度臺上字
    第2670號、96年度臺上字第3724號判決意旨參照）。且上開
    規定係刑法第38條第1 項第2 款、第3 款沒收之特別規定。
    於共同正犯，因其犯罪所得係合併計算，且於全部或一部不
    能沒收時以其財產抵償之，為避免執行時發生重複沒收、抵
    償之情形，故各共同正犯之間係採連帶沒收主義，於裁判時
    僅諭知連帶沒收，不得就全體共同正犯之總所得，對各該共
    同正犯分別重複諭知沒收（最高法院95年臺上字第6482號判
    例意旨參照）。查被告馬德凱與邱莉婷於前開時、地，共同
    販賣第三級毒品愷他命5 公克予證人施鐘淳，並收取現金1,
    900 元等情，已如前述，而就渠等本次販賣愷他命之所得1,
    900 元，雖未扣案，仍係屬被告等人販賣毒品所得之財物，
    爰依應依毒品危害防制條例第19條第1 項之規定宣告沒收，
    如全部或一部不能沒收時，以其及共犯之財產連帶抵償之。
據上論斷，應依刑事訴訟法第299 條第1 項前段，毒品危害防制
條例第4 條第3 項、第19條第1 項，刑法第11條前段、第28條、
第47條 第1 項、第38條第1 項第1 款，判決如主文。
本案經檢察官莊惠真到庭執行職務。
中    華    民    國   100    年    3     月    2     日
                  刑事第十三庭審判長法  官  林淑婷
                                    法  官  劉凱寧
                                    法  官  饒金鳳
以上正本證明與原本無異。
如不服本判決，應於判決送達後10日內，向本院提出上訴書狀，
且上訴書狀應敘述具體理由，而上訴書狀未敘述上訴理由者，應
於上訴期間（即自收受判決書之翌日起算10日）屆滿後20日內補
提理由書。
                                    書記官  許雅琪
中    華    民    國   100    年    3     月    3     日
附錄本案論罪科刑法條全文：
毒品危害防制條例第4 條：
製造、運輸、販賣第一級毒品者，處死刑或無期徒刑；處無期徒
刑者，得併科新臺幣2,000 萬元以下罰金。
製造、運輸、販賣第二級毒品者，處無期徒刑或7 年以上有期徒
刑，得併科新臺幣1,000 萬元以下罰金。
製造、運輸、販賣第三級毒品者，處5 年以上有期徒刑，得併科
新臺幣700 萬元以下罰金。
製造、運輸、販賣第四級毒品者，處3 年以上10年以下有期徒刑
，得併科新臺幣300 萬元以下罰金。
製造、運輸、販賣專供製造或施用毒品之器具者，處1 年以上7
年以下有期徒刑，得併科新臺幣100 萬元以下罰金。
前5 項之未遂犯罰之。